【裁判字號】    91,訴,1710
【裁判日期】    920717
【裁判案由】    營業稅
【裁判全文】
臺北高等行政法院判決                            九十一年度訴字第一七一○號
                              .
    原      告  讚宏企業有限公司
    代  表  人  甲○○
    訴訟代理人  陳信亮律師
    被      告  財政部臺灣省北區國稅局（承受臺北縣政府稅捐稽徵處業務）
    代  表  人  林吉昌（局長）
    訴訟代理人  乙○○
右當事人間因營業稅事件，原告不服財政部中華民國九十一年三月七日台財訴字第○
九○○○一九五○八號訴願決定，提起行政訴訟。本院判決如左：
    主  文
原告之訴駁回。
訴訟費用由原告負擔。
    事  實
一、事實概要：原告於民國（以下同）八十六年五至六月銷售軍訓教學用槍，金額新
    台幣（以下同）三三、三○八、七○○元，擅自以瑪騏企業有限公司、聯慶電子
    股份有限公司及友庠工業有限公司（以下簡稱瑪騏公司、聯慶公司及友庠公司）
    等三家公司發票交付買受人，未依法開立統一發票逃漏營業稅一、六六五、四三
    五元，經原處分機關以臺灣板橋地方法院八十八年九月十日八八年度訴字第一○
    二七號刑事判決書影本附案佐證，審理違章成立，除補徵營業稅一、六六五、四
    三五元外，並處所漏稅額五倍之罰鍰計八、三二七、一○○元（計至百元止）。
    原告不服，申請復查，未獲變更，提起訴願，亦遭駁回，原告猶不甘服，遂向本
    院提起行政訴訟。
二、兩造聲明：
  (一)原告聲明：訴願決定及原處分均撤銷。
  (二)被告聲明：駁回原告之訴。訴訟費用由原告負擔。
三、兩造之爭點：
    本件究係原告抑瑪騏、聯慶、友庠等三公司銷售軍訓教學用槍與他人？
一、事實概要：
甲、原告主張：
  (一)本件並無逃漏營業稅之實質事實：
    1.本件原處分機關認定所謂三三、三○八、七○○元之銷售額未開立統一發票，
      而有逃漏營業稅之情事，唯查所謂未開立統一發票之所以有加以處罰之必要，
      乃因未開立之結果，該營業額將遭隱藏，足以造成無法課稅之情形，當然影響
      稅捐稽徵之正確性與稅收；反之如有開立統一發票，即無逃漏營業稅可言，自
      不符逃漏稅捐之立法目的，亦即所謂「未開立統一發票」，乃指該營業額未曾
      開立統一發票者而言。本件原處分機關就系爭之營業額三三、三○八、七○○
      元捨瑪騏等三公司已據實開立統一發票如數申報營業稅之事實於不顧，強將認
      定為原告之營業額，再認定原告漏開發票逃漏營業稅，此一違章之認定，與已
      開立並完稅之事實與證據不符。
    2.查營業稅係百分之五之固定稅率，以三三、三○八、七○○元之營業額而言，
      由一家公司申報營業稅，與分由數家申報，在相同稅率之前提下，所應繳之營
      業稅並無差別，本件系爭三三、三○八、七○○元之營業額，已據瑪騏、聯慶
      、友庠等三公司如數開立統一發票申報營業稅完稅在案，縱使如被告機關之認
      定，將該三三、三○八、七○○元之營業額認定為原告之營業，惟瑪騏公司等
      既已如數完稅，又何來逃漏營業稅之可言？
  (二)瑪騏、聯慶、友庠等三公司確有交易之事實：
    1.本件駁回復查之決定曾援用相關刑事判決之認定，並為訴願決定所採用，惟查
      台灣高等法院八十八年度上訴字第三七二三號刑事判決亦認定原告與經銷商通
      大行之間因售後服務維修問題發生齟齬，如仍由原告公司出貨予正新公司等下
      游廠商，將與通大行之權益發生混淆之糾紛等情，則改由原告之協力廠商瑪騏
      公司等出資，即符合避免履約糾紛之合理方式，亦可解除通大行無法供貨給下
      游廠商之危機。
    2.聯慶公司為供應正新公司之訂購，而以每支一、○○○元向原告公司進貨六○
      ○支教學槍，此有原告向聯慶公司請付貨款之統一發票可按，聯慶公司再以每
      支一、○三五元轉售正新公司，亦有統一發票可按，交易事項內容及憑證完全
      相符。
    3.友庠公司以每支一、○○○元向原告進貨一八○支，有原告向友庠公司請款之
      統一發票可按，支庫公司再以每支一○、七五○元轉售大勝企業社，亦有統一
      發票可按，友庠公司有交易之事實。
    4.瑪騏公司原即系爭教學槍之研發人因此為「槍機圖」等圖形著作之權利人，瑪
      騏公司有自已製作之能力並無疑義，縱使當時進項與銷項金額有所不一，然瑪
      騏公司既已就實際銷售行為申報，亦無漏稅可言甚明。
    5.至於聯慶、瑪騏公司營業項目無模型槍之製售乙節，係屬有無違反公司法之問
      題，與事實交易之認定，係不同之範疇，不能因非營業項目而否定交易之事實
      。
乙、被告主張：
  (一)本件原告於八十六年五至六月銷售軍訓教學用槍，金額計三三、三０八、七００
    元，擅自以瑪騏公司、聯慶公司及友庠公司等三家公司之發票交付買受人，未依
    法開立統一發票，逃漏營業稅一、六六五、四三五元，經原處分機關以臺灣板橋
    地方法院八十八年九月十日八十八年度訴字第一０二七號刑事判決書影本附案佐
    證，審理違章成立，除補徵營業稅一、六六五、四三五元外，並處罰鍰八、三二
    七、一００元。原告不服，主張相關案情正由臺灣高等法院審理中，請俟判決後
    再予處理，申經被告機關復查決定略以：「本案業經臺灣高等法院八十八年度上
    訴字第三七二三號判決略為‧‧‧就前開供述各節參酌以觀，足徵該『仿Ｔ６５
    Ｋ２型軍訓教學步槍』確係由讚宏公司所製造後交由通大行為總經銷銷售，嗣後
    通大行與讚宏公司因售後維修問題發生爭執後，亦決定改由讚宏公司向各下游廠
    商直接供貨，各下游廠商原交付通大行之貨款，由通大行直接轉付予讚宏公司無
    訛。」，且瑪騏公司經原處分機關查核其八十四年十月至八十六年四月申報之進
    貨金額為零，八十六年五、六月份申報之進項金額僅為四六八、五一八元，卻於
    八十六年五、六月份，總計開立發票二六、四二一、八八五元（含稅），進銷貨
    金額差距懸殊，顯不符營業常情，足証瑪騏公司並無實際銷貨予正新、紅氣球公
    司及軍友企業社。從而原告八十六年度銷貨，未依規定開立發票之違章事實足堪
    認定，被告機關按其漏開發票銷售額三三、三０八、七００元，並處罰鍰八、三
    二七、一００元，並無不合，遂駁回其復查之申請，揆諸首揭規定，經核尚無不
    合。
  (二)茲原告猶表不服，復執前詞並主張同一營業額，已由瑪騏、聯慶、友庠等三公司
    開立統一發票並申報繳納營業稅在案，何來逃漏營業稅？又本件交易之商品為「
    仿Ｔ６５Ｋ２型軍訓教學步槍」係原告負責人經營之瑪騏公司，自八十三年間即
    開始所發展設計之產品，瑪騏公司並將主要結構部分之「槍機圖」等圖形設計之
    著作，於八十六年七月七日向內政部登記著作權，唯有瑪騏公司方有生產製造供
    應之權利，瑪騏公司乃先交由關係企業讚宏公司製造行銷，並由讚宏公司與通大
    行實際負責人張鎮路訂立全省總經銷合約，由讚宏供應上開教學槍給通大行指示
    之廠商云云，資為爭議。第查本件被告機關係參酌台灣高等法院八十八年年度上
    訴字第三七二三號判決略以：「正新公司與紅氣球公司之實際負責人蔡碧鑫供證
    稱：『我向通大行購買之軍訓教學用品頗多，而通大行之實際貨源係讚宏公司，
    由於通大行無法即時出貨予我，乃要讚宏公司直接交貨予我，貨款我仍交付予通
    大行，再由通大行與讚宏公司結帳，讚宏公司出貨予我後開立讚宏公司之發票二
    張，另拿取瑪騏公司開立之發票乙張及聯慶電子公司發票乙張，共四張發票予我
    ，甲○○表示讚宏、瑪騏、聯慶電子公司均係渠擔任實際經營負責人，渠並出具
    瑪騏、聯慶電子公司之授權證明書，因而讚宏公司實際負責人甲○○交付瑪騏及
    聯慶電子公司之發票予我時，就不疑有他』；其他與原告交易之廠商亦指證有類
    似情形，‧‧‧足證該『仿Ｔ６５Ｋ２型軍訓教學步槍』確係由讚宏公司所製後
    交由通大行為總經銷銷售，嗣後通大行與讚宏公司因售後維修問題發生爭執，乃
    決定改由讚宏公司向各下游廠商直接供貨，各下游廠商原交付通大行之貨款，由
    通大行直接轉付予讚宏公司無訛」等諸多證詞，均足以認定上開交易係由讚宏公
    司完成，與瑪騏、聯慶、友庠等三公司無涉；而上開公司均為獨立之法人，依法
    應由讚宏公司申報繳納之營業稅，自不得以瑪騏、聯慶、友庠等三公司已申報繳
    納為由，而免除補徵營業稅及處罰。又原告雖主張瑪騏公司擁有「槍機圖」等圖
    形設計之著作權登記，唯有瑪騏公司方有生產製造供應上開教學用槍，然查瑪騏
    公司及聯慶公司之營業項目無一與製造、買賣模型槍有關，且瑪騏公司經查核其
    進、銷貨金額（四十六萬餘元之進貨，卻申報二千六百餘萬元之銷貨）差距懸殊
    ，顯不符營業常情，所述上開教學用槍由瑪騏公司製造、銷售云云，核無足採。
    揆諸首揭規定被告機關除追繳營業稅一、六六五、四三五元外，並處罰鍰八、三
    二七、一００元，並無違誤，應予維持。
    理  由
一、有關營業稅案件，自九十二年一月一日起，原由臺北縣政府稅捐稽徵處承辦，改
    由財政部臺灣省北區國稅局概括承受，是其聲明承受訴訟，核無不合，應予准許
    。
二、按「營業人銷售貨物或勞務，應依本法營業人開立銷售憑證時限表規定之時限，
    開立統一發票交付買受人。」「營業人有左列情形之一者，主管稽徵機關得依照
    查得之資料，核定其銷售額及應納稅額並補徵之：一、‧‧‧四、短報、漏報銷
    售額者。」「納稅義務人，有左列情形之一者，除追繳稅款外，按所漏稅額處一
    倍至十倍罰鍰，並得停止其營業：一、‧‧‧三、短報或漏報銷售額者。」營業
    稅法第三十二條、第四十三條第四款及第五十一條第三款分別定有明文。
三、本件原處分機關係以原告於八十六年五至六月銷售軍訓教學用槍，金額三三、三
    ○八、七○○元，而以瑪騏公司、聯慶公司及友庠公司等三家公司發票交付買受
    人，未依法開立統一發票逃漏營業稅一、六六五、四三五元，爰除補徵營業稅一
    、六六五、四三五元外，並處所漏稅額五倍之罰鍰計八、三二七、一○○元（計
    至百元止）。原告則主張其與瑪騏、聯慶、友庠等三公司確有交易之情實，本件
    並無逃漏營業稅之事實云云，資為抗辯。
四、經查：
  (一)本件原告於八十六年五至六月銷售軍訓教學用槍，金額計三三、三０八、七００
    元，係以瑪騏公司、聯慶公司及友庠公司等三家公司之發票交付買受人，有出貨
    單及統一發票等影本在卷足憑，且為兩造所不爭執；且有臺灣高等法院九十二年
    六月二十六日九十二年度上更(一)字第六五號刑事判決影本一份在卷可按，堪信為
    真實。
  (二)臺灣高等法院九十二年度上更(一)字第六五號刑事判決，其犯罪事實略以：「甲○
    ○為瑪騏公司董事，係商業會計法所規定之商業負責人，復為讚宏公司之實際負
    責人，‧‧。其明知通大行負責人張鎮路於八十六年五、六月間，係向讚宏公司
    購買「仿Ｔ６５Ｋ２型軍訓教學步槍」轉售全國各高、職中學，供為軍訓課教學
    之用，並將部分「仿Ｔ６５Ｋ２型軍訓教學步槍」轉售予正新文教事業股份有限
    公司（以下簡稱正新公司）、紅氣球文化事業股份有限公司（以下簡稱紅氣球公
    司）及軍友企業社，讚宏公司為該項營業之實際銷售者為納稅義務人，而瑪騏公
    司、聯慶公司與通大行、正新公司、紅氣球公司並無實際交易行為，非該項營業
    之納稅義務人。嗣於同年五、六月間，讚宏公司與通大行間，因代理銷售「仿Ｔ
    ６５Ｋ２型軍訓教學步槍」有關售後服務維修問題發生齟齬，甲○○遂停止供貨
    予通大行，嗣經雙方及下游廠商正新公司、紅氣球公司負責人蔡璧鑫等人口頭協
    議，同意由甲○○所經營之讚宏公司直接銷貨予正新公司、紅氣球公司、軍友企
    業社等下游廠商，甲○○則應允給予通大行原訂契約應銷售教學步槍每枝新台幣
    （下同）二千元之利益。甲○○明知瑪騏公司、聯慶公司並未實際銷售「仿Ｔ６
    ５Ｋ２型軍訓教學步槍」予正新公司、紅氣球公司及軍友企業社，竟基於幫助讚
    宏公司逃漏營業稅、營利事業所得稅之概括犯意暨明知不實事項而填製會計憑證
    及行使業務上登載不實之犯意，先後於八十六年五月二十日，開立瑪騏公司銷售
    上開步槍金額一百六十三萬零一百二十五元（含營業稅七萬七千六百二十五元）
    內容不實之統一發票予紅氣球公司，於同年六月間某日，分別開立瑪騏公司銷售
    上開步槍金額一千六百五十五萬九千七百六十元（含營業稅七十八萬八千五百六
    十元）之統一發票予正新公司及八百二十三萬二千元（含營業稅三十九萬二千元
    ）內容不實之統一發票予軍友企業社，於八十六年六月五日，交付聯慶公司銷售
    上開教學步槍金額六百五十二萬零五百元（含營業稅三十一萬零五百元）內容不
    實之統一發票予正新公司，以作為紅氣球公司、正新公司、軍友企業社之進項憑
    證，以此不正當方法分別幫助讚宏公司各逃漏營業稅一百二十五萬八千一百八十
    五元（瑪琪公司部分）、三十一萬零五百元（聯慶公司部分），及營利事業所得
    稅六十九萬二千零一元（瑪琪公司部分）、十七萬零七百七十五元（聯慶公司部
    份），合計逃漏稅捐二百四十三萬一千四百六十一元，足以生損害於稅捐機關對
    稅捐課徵之正確性。」等語，甲○○因違反商業會計法等案件，被判處有期徒刑
    一年及併科罰金新台幣五萬元，有該法院刑事判決書影本一份在卷足憑；另參以
    正新公司與紅氣球公司之實際負責人蔡碧鑫，於八十六年十月六日在台中縣調查
    站證稱略以：「我向通大行購買之軍訓教學用品頗多，而通大行之實際貨源係讚
    宏公司，由於通大行無法即時出貨予我，乃要讚宏公司直接交貨予我，貨款我仍
    交付予通大行，再由通大行與讚宏公司結帳，讚宏公司出貨予我後開立讚宏公司
    之發票二張，另拿取瑪騏公司開立之發票乙張及聯慶電子公司發票乙張，共四張
    發票予我，甲○○表示讚宏、瑪騏、聯慶電子公司均係渠擔任實際經營負責人，
    渠並出具瑪騏、聯慶電子公司之授權證明書，因而讚宏公司實際負責人甲○○交
    付瑪騏及聯慶電子公司之發票予我時，就不疑有他。」等語，有調查筆錄附於原
    處分卷可考；且瑪騏公司在八十四年十月至八十六年四月申報之進貨金額為零，
    八十六年五、六月份申報之進項金額僅為四六八、五一八元，有原處分機關八十
    七年十月二十三日八十北縣稅聯字第四三五四七九號函可按；是瑪騏公司在無進
    貨「仿Ｔ６５Ｋ２型軍訓教學步槍」零件或進少數「仿Ｔ６５Ｋ２型軍訓教學步
    槍」零件之情形下，卻於八十六年五、六月份，總計開立發票二六、四二一、八
    八五元（含稅），進銷貨金額差距懸殊，顯不符營業常情，足証瑪騏公司並無實
    際銷貨予正新、紅氣球公司及軍友企業社。又原告雖主張瑪騏公司擁有「槍機圖
    」等圖形設計之著作權登記，唯有瑪騏公司方有生產製造供應上開教學用槍，然
    查瑪騏公司及聯慶公司之營業項目無一與製造、買賣模型槍有關，且瑪騏公司經
    查核其進、銷貨金額（四十六萬餘元之進貨，卻申報二千六百餘萬元之銷貨）差
    距懸殊，顯不符營業常情。綜上，揆諸上開刑事判決及證人陳述，足認該「仿Ｔ
    ６５Ｋ２型軍訓教學步槍」，係由讚宏公司所製後交由通大行為總經銷銷售，嗣
    後通大行與讚宏公司因售後維修問題發生爭執，乃決定改由讚宏公司向各下游廠
    商直接供貨，即由讚宏公司直接交易，而與瑪騏、聯慶、友庠等三公司無涉；原
    告上開主張其與瑪騏、聯慶、友庠等三公司確有交易等語，自不足採。
  (三)依前行政法院（於八十九年七月一日已改制為最高行政法院）八十七年七月份第
    一次庭長評事聯席會議決議略以：「‧‧。又我國現行加值型營業稅係就各個銷
    售階段之加值額分別予以課稅之多階段銷售稅，各銷售階段之營業人皆為營業稅
    之納稅義務人。故該非交易對象之人是否已按其開立發票之金額報繳營業稅額，
    並不影響本件營業人補繳營業稅之義務。」；本件原告售貨，卻以瑪騏公司、聯
    慶公司及友庠公司等三家公司發票交付買受人，未依法開立統一發票，已造成逃
    漏稅之結果；從而原告主張並未逃漏營業稅云云，亦非可採。
五、綜上所述，本件原告於八十六年五至六月銷售軍訓教學用槍，金額計三三、三○
    八、七○○元，而瑪騏公司等三家公司發票交付買受人，未依法開立統一發票，
    逃漏營業稅一、六六五、四三五元，已如前述；原處分機關爰乃依上開法條規定
    ，除追繳所漏稅款一、六六五、四三五元外，並處所漏稅額五倍之罰鍰計八、三
    二七、一○○元（計至百元止），原處分依法自無不合。訴願決定予以維持，亦
    無違誤。原告徒執前詞，聲請撤銷訴願決定及原處分，為無理由，應予駁回。
六、本件事證已臻明確，原告其餘主張已與本院判決結果無涉，爰毋庸一一論列，併
    此敘明。
據上論結，本件原告之訴為無理由，爰依行政訴訟法第九十八條第三項前段，判決如
主文。
中    華    民    國    九十二      年      七        月      十七      日
              臺 北 高 等 行 政 法 院   第 七 庭
                             審 判 長 法  官  鄭  小  康
                                      法  官  林  金  本
                                      法  官  黃  秋  鴻
右為正本係照原本作成。
如不服本判決，應於送達後二十日內，向本院提出上訴狀並表明上訴理由，如於本判
決宣示後送達前提起上訴者，應於判決送達後二十日內補提上訴理由書（須按他造人
數附繕本）。
中    華    民    國    九十二      年      七        月      十七      日
                                      書 記 官  王 琍 瑩


司法院資訊處製作；財團法人民間司法改革基金會備份。
